臺灣彰化地方法院刑事判決　　　　　　　 96年度訴字第956號
公　訴　人　臺灣彰化地方法院檢察署檢察官
被　　　告　甲○○
　　　　　　　　　　（另案在臺灣彰化看守所羈押中）
上列被告因毒品危害防制條例案件，經檢察官提起公訴（96年度
毒偵字第1965號），本院依簡式審判程序，判決如下：
    主    文
甲○○施用第一級毒品，累犯，處有期徒刑玖月，扣案之第一級
毒品海洛因拾包（合計淨重肆點伍肆公克，空包裝總重貳點捌柒
公克）均沒收銷燬之，扣案之鏟棒壹支沒收之；又施用第二級毒
品，累犯，處有期徒刑柒月，扣案之第二級毒品甲基安非他命
包（警秤毛重合計約貳點陸公克）均沒收銷燬之，扣案之鏟棒壹
支、吸管壹支、玻璃球管壹支均沒收之。應執行有期徒刑壹年貳
月，扣案之第一級毒品海洛因拾包（合計淨重肆點伍肆公克，空
包裝總重貳點捌柒公克）、第二級毒品甲基安非他命包（警秤
毛重合計約貳點陸公克）均沒收銷燬之；扣案之鏟管貳支、吸管
壹支、玻璃球管壹支均沒收之。
    事    實
一、甲○○前於民國92年間，因連續施用第一級、第二級毒品案
    件，經本院於92年11月17日，以92年度訴字第814 號判決分
    別處有期徒刑9 月、7 月，並定應執行有期徒刑1 年2 月確
    定，嗣其入監執行後，已於94年2 月18日執行完畢。又於88
    年間曾因施用毒品案件，經本院裁定送觀察、勒戒後，認有
    繼續施用毒品之傾向，復送強制戒治，嗣於90年7 月19日執
    行完畢釋放，並由臺灣彰化地方法院檢察署檢察官於90 年8
    月8 日以90年度戒毒偵字第1188號、90年度戒毒偵字第1189
    號、90年度戒毒偵字第1190號為不起訴處分確定。再於上開
    強制戒治執行完畢後5 年內之92年間，因連續施用第一級、
    第二級毒品案件，經本院分別判處有期徒刑9 月、7 月，並
    定應執行有期徒刑1 年2 月確定。詎仍不知悔改，復基於施
    用第一級毒品海洛因之犯意，於96年4 月12日下午3 時30分
    許，在彰化縣轄內之不詳處所，以將海洛因摻入香菸點火吸
    食煙霧之方式，施用第一級毒品海洛因1 次。另基於施用第
    二級毒品甲基安非他命之犯意，於96年4 月12日下午3 時30
    餘分許，在彰化縣轄內之不詳處所，以將甲基安非他命置於
    玻璃吸食器內、點火加熱吸食煙霧之方式，施用第二級毒品
    甲基安非他命1 次。嗣於96年4 月12日下午4 時25分許，為
    警在彰化縣竹塘鄉○○○路旁圍捕到案，並當場扣得第一級
    毒品海洛因10包（合計淨重4.54公克，空包裝總重2.87公克
    ）、第二級毒品甲基安非他命3 包（警秤毛重合計約2.6 公
    克）及鏟棒2 支、吸管1 支（即警卷扣押物品目錄表所載之
    鏟管1 支）、玻璃球管1 支等物，始悉上情。
二、案經彰化縣警察局移送臺灣彰化地方法院檢察署檢察官偵查
    起訴。
　  理    由
一、除被告所犯為死刑、無期徒刑、最輕本刑為3 年以上有期徒
    刑之罪或高等法院管轄第1審案件者外，於前條第1項程序進
    行中，被告先就被訴事實為有罪之陳述時，審判長得告知被
    告簡式審判程序之旨，並聽取當事人、代理人、辯護人及輔
    佐人之意見後，裁定進行簡式審判程序；除簡式審判程序及
    簡易程序案件外，第1審應行合議審判，刑事訴訟法第273條
    之1 第1 項、第284 條之1 分別定有明文。本件被告甲○○
    所犯係死刑、無期徒刑、最輕本刑為3 年以上有期徒刑之罪
    或高等法院管轄第1 審案件以外之罪，並於本院行準備程序
    時就被訴事實為有罪之陳述，本院合議庭依前揭規定，經評
    議結果，裁定改由受命法官獨任行簡式審判程序，合先敘明
    。
二、訊據被告甲○○對於前揭犯罪事實於本院準備程序及審理時
    坦承不諱（見本院96年度訴字第956 號卷第29、35、36頁）
    ，且查：
（一）被告尿液經以氣相層析質譜儀（即ＧＣ／ＭＳ）方法檢驗
      結果，確均呈第一級毒品海洛因於人體代謝後之嗎啡、第
      二級毒品甲基安非他命之陽性反應，有彰化縣警察局刑警
      大隊委託檢驗所尿液與真實姓名對照單、詮昕科技股份有
      限公司96年4 月27日第00000000號濫用藥物尿液檢驗報告
      等件附卷足證（見彰化縣警察局彰警刑偵三字第09600220
      50號刑案偵查卷第13頁，臺灣彰化地方法院檢察署96年度
      毒偵字第1965號卷第15頁），此外，復有照片2張 在卷可
      稽，及被告所有之第一級毒品海洛因10包（合計淨重4.54
      公克，空包裝總重2.87公克）、第二級毒品甲基安非他命
      3 包（警秤毛重合計約2.6 公克）、鏟棒2 支、吸管1 支
      、玻璃球管1 支扣案可佐（見彰化縣警察局彰警刑偵三字
      第0960022050號刑案偵查卷第11、15、16頁，本院96年度
      訴字第956 號卷第21-23 頁），是認被告自白核與事實相
      符。
（二）依鑑識實務，按海洛因施用入人體後水解還原成嗎啡，再
      循嗎啡之代謝方式排出體外，且吸食或施打煙毒者，經人
      體代謝作用於8 小時內，即有30％之量排出，24小時之後
      ，續有約剩餘量之90％再排出，72小時之後仍有剩餘微量
      排出，吸食或施打者個人體質不同，其排出時間亦會有差
      異；次按甲基安非他命經口服投與後，約70％於24小時內
      自尿液中排出，其尿液內甲基安非他命成分之檢出，與其
      投與甲基安非他命方式、投與量、個人體質、採尿時間、
      檢測儀器之精密有關，通常採尿液是否呈陽性反應，應以
      投與後24小時所採為宜，一般可驗出甲基安非他命成分之
      最長時間為1 日至5 日。是依上開說明，佐以被告前揭尿
      液檢驗報告，被告自白於前揭時間分別施用第一級毒品海
      洛因、第二級毒品甲基安非他命各1 次等語，足認被告自
      白核與事實相符，堪可採為論罪科刑之依據。
（三）現行毒品危害防制條例就施用毒品者，僅於「初犯」及「
      5 年後再犯」2 種情形，有其追訴條件之限制，即須於初
      犯經觀察、勒戒或強制戒治釋放後，5 年內均無施用毒品
      之行為，始能認其前所實施之觀察、勒戒或強制戒治已足
      遮斷毒癮，而得於5 年後再犯時，再予適用初犯之規定，
      重行觀察、勒戒等程序；倘5 年內已經再犯，被依法追訴
      處罰，縱其第3 次（或第3 次以上）施用毒品之時間在初
      犯釋放5 年以後，即與「5 年後再犯」之情形有別，且因
      已於「5 年內再犯」，顯見其再犯率甚高，原實施觀察、
      勒戒或強制戒治，已無法收其實效，而無5 年戒斷期之存
      在，自無再經觀察、勒戒及強制戒治之必要，應由檢察官
      逕行起訴（最高法院95年度臺非字第59、65、104 號判決
      及95年度第7 次刑事庭會議決定參照）。本件被告前於88
      年間曾因施用毒品案件，經本院裁定送觀察、勒戒後，認
      有繼續施用毒品之傾向，復送強制戒治，嗣於90年7 月19
      日執行完畢釋放，並由臺灣彰化地方法院檢察署檢察官於
      90 年8月8 日以90年度戒毒偵字第1188號、90年度戒毒偵
      字第1189號、90年度戒毒偵字第1190號為不起訴處分確定
      。再於上開強制戒治執行完畢後5 年內之92年間，因連續
      施用第一級、第二級毒品案件，經本院於92年11月17日，
      以92年度訴字第814 號判決分別處有期徒刑9 月、7 月，
      並定應執行有期徒刑1 年2 月確定，甫於94年2 月18日執
      行完畢，此有臺灣高等法院被告前案紀錄表及臺灣彰化地
      方法院檢察署刑案資料查註紀錄表各1 份在卷可參。揆諸
      前開判決及決議意旨，因被告在前次強制戒治執行完畢即
      90 年7月18日後之5 年內，業有施用第一級、第二級毒品
      之行為，是本次被告於96年間再次施用毒品之犯行，即與
      5 年後再犯之情形有別，應依法追訴、審理，且本案事證
      明確，應予依法論科。
三、核被告甲○○所為，係犯毒品危害防制條例第10條第1 項之
    施用第一級毒品罪及同條第2 項之施用第二級毒品罪。其施
    用第一、二級毒品而持有之低度行為，各為施用、第一、二
    級毒品之高度行為所吸收，均不另論罪。被告所犯上開2 罪
    間，犯意各別，行為殊異，應分論併罰。又被告前因連續施
    用第一級、第二級毒品案件，經本院於92年11月17日，以92
    年度訴字第814 號判決分別處有期徒刑9 月、7 月，並定應
    執行有期徒刑1 年2 月確定，甫於94年2 月18日執行完畢，
    此有臺灣高等法院被告前案紀錄表及臺灣彰化地方法院檢察
    署刑案資料查註紀錄表各1 份在卷可憑，其於受有期徒刑執
    行完畢後，5 年以內故意再犯本件有期徒刑以上之2 罪，均
    為累犯，應各依刑法第47條第1 項規定，加重其刑。爰審酌
    被告前因施用毒品犯行曾經強制戒治，竟又再施用毒品不輟
    ，顯然其意志力薄弱，迄未戒除毒癮，無視於毒品對於自身
    健康之戕害及國家對於杜絕毒品犯罪之禁令，惡性非輕，惟
    兼衡被告施用第一、二級毒品之手段、次數僅各1 次，且其
    犯行性質上乃屬對自我身心健康之自戕行為，尚未嚴重破壞
    社會秩序、侵害他人權益，及犯後終能坦承犯行等一切情狀
    ，分別量處如主文所示之刑，並定其應執行之刑。
四、沒收部分：
（一）扣案之白色粉末10包（合計淨重4.54公克，空包裝總重2.
      87公克），經法務部調查局以化學呈色法、氣相層析質譜
      儀分析法檢驗，均呈海洛因陽性反應，有該局96年5 月28
      日調科壹字第09623046280 號鑑定書在卷可憑（見本院96
      年度訴字第956 號卷第20頁）；扣案之白色晶體3 包（警
      秤毛重合計約2.6 公克），經警以聯勤204 廠製造之煙毒
      檢驗包試劑初步檢驗結果，呈甲基安非他命陽性反應，有
      彰化縣警察局查獲涉嫌毒品危害防制條例毒品初步檢驗報
      告單1 紙在卷可查（見彰化縣警察局彰警刑偵三字第0960
      022050號刑案偵查卷第14頁），分屬查獲之第一級、第二
      級毒品，是應認不問屬於犯人與否，均依毒品危害防制條
      例第18條第1 項前段規定，沒收銷燬之。
（二）扣案之鏟棒1 支，係被告所有，供施用第一級毒品海洛因
      用之物；扣案之鏟棒1 支、吸管1 支、玻璃球管1 支，係
      被告所有，供施用第二級毒品甲基安非他命用之物，業據
      被告供承在卷（見本院96年度訴字第956 號卷第36頁），
      爰均依刑法第38條第1 項第2 款宣告沒收。
（三）扣案之SIM 卡1 張、手機1 支、皮包1 只、現金新臺幣33
      ,600 元 ，均係被告所有，然與本案施用毒品犯行無關，
      已經被告陳述明確（見本院96年度訴字第956 號卷第36頁
      ），亦非違禁物，均不予宣告沒收；而扣案之塑膠袋2 包
      ，雖據被告陳稱，係預備供分裝毒品自行施用之物（見本
      院96年度訴字第956 號卷第36頁），然此並無相關資料足
      資為佐，且衡諸常情，為避免受潮與施用份量之不均，施
      用毒品者購買毒品後，除欲再予以轉讓或販賣，應無再加
      以多次分裝以供自行施用之需要，故該部分應認亦與本案
      無涉，均不予宣告沒收。
五、公訴意旨另略以：被告自96年4 月10日起，至同年月12日止
    ，除上開經本院判決有罪之施用海洛因1 次犯行外，在彰化
    縣轄內之不詳處所，以將海洛因摻入香菸內再點火吸食之方
    式，接連施用第一級毒品海洛因多次；另基於施用第二級毒
    品甲基安非他命之犯意，自96年4 月10日起，至同年月12日
    止，除上開經本院判決有罪之施用甲基安非他命1 次犯行外
    ，在彰化縣轄內之不詳處所，以將甲基安非他命置於玻璃吸
    食器內，再以火加熱吸食所產生煙霧之方式，接連施用第二
    級毒品甲基安非他命多次，因認被告此部分另涉有違反毒品
    危害防制條例第10條第1 項、第2 項之罪嫌。然按犯罪事實
    應依證據認定之，無證據不得認定犯罪事實，刑事訴訟法第
    154 條第2 項定有明文；復按被告之自白，不得作為有罪判
    決之唯一證據，仍應調查其他必要之證據，以察其是否與事
    實相符，刑事訴訟法第156 條第2 項亦有明文。公訴人認被
    告涉有此部分之犯行，無非係以被告之自白為其唯一之論據
    ，查被告固於本院審理時坦認自自96年4 月10日起，至同年
    月12日止，除上開經本院判決有罪之施用海洛因1 次犯行外
    ，在彰化縣轄內之不詳處所，以將海洛因摻入香菸內再點火
    吸食之方式，接連施用第一級毒品海洛因多次；另基於施用
    第二級毒品甲基安非他命之犯意，自96年4 月10日起，至同
    年月12日止，除上開經本院判決有罪之施用甲基安非他命1
    次犯行外，在彰化縣轄內之不詳處所，以將甲基安非他命置
    於玻璃吸食器內，再以火加熱吸食所產生煙霧之方式，接連
    施用第二級毒品甲基安非他命多次，然除被告唯一之自白外
    ，並無其他證據足以佐認與事實相符，依前開刑事訴訟法所
    定之證據法則，自難逕認被告確有此部分施用第一級毒品海
    洛因多次之行為。此外，復查無其他積極之證據足認被告有
    何此部分之施用海洛因多次之犯行。惟公訴人認此部分與前
    開被告經判決有罪之施用海洛因1 次、施用甲基安非他命 1
    次之犯行間，分別具有集合犯包括一罪之關係，爰均不另為
    無罪之諭知，附此敘明。
據上論斷，應依刑事訴訟法第273 條之1第1項、第299條第1項前
段，毒品危害防制條例第10條第1 項、第2 項、第18條第1 項前
段、第23條第2 項，刑法第11條、第47條第1 項、第51條第5 款
、第38條第1 項第2 款，判決如主文。
本案經檢察官莊佳瑋到庭執行職務。
中　　華　　民　　國　　96　　年　　6 　　月　　25　　日
                  刑事第八庭    法  官  林秉暉
以上正本證明與原本無異。
如不服本判決，應於判決送達後10日內，向本院提出上訴狀 (須
附繕本)。
中　　華　　民　　國　　96　　年　　6 　　月　　28　　日
                                書記官  梁高賓
毒品危害防制條例第10條
施用第一級毒品者，處6月以上5年以下有期徒刑。
施用第二級毒品者，處3年以下有期徒刑。
